【裁判字號】    95,上重訴,48
【裁判日期】    970415
【裁判案由】    毒品危害防制條例等
【裁判全文】
臺灣高等法院刑事判決                95年度上重訴字第48號
上  訴  人
即  被  告  甲○○
選任辯護人  方伯勳律師
上列上訴人即被告因違反毒品危害防制條例等案件，不服臺灣桃
園地方法院九十四年度重訴字第二六號，中華民國九十五年五月
二十三日第一審判決（起訴案號：臺灣桃園地方法院檢察署九十
二年度偵字第一三三九四號），提起上訴，本院判決如下：
    主  文
原判決撤銷。
甲○○共同運輸第一級毒品，處有期徒刑柒年陸月。扣案海洛因
參罐（合計淨重貳仟零玖拾點柒陸公克，純度百分之柒拾陸點零
柒，純質淨重壹仟伍佰玖拾點肆肆公克，連同包裝之髮膠罐參個
與黏著於罐內之薄膜）沒收銷燬之；扣案行李箱壹個、藍色圓形
墊子參個沒收；未扣案之運輸毒品所得新臺幣參萬伍仟元沒收，
如全部或一部不能沒收時，以其財產抵償之。
    事  實
一、甲○○在臺北市「王牌酒店」擔任公關小姐期間，結識當時
    亦在該酒店擔任公關之丁○○。民國九十二年七月初，丙○○（現經臺灣桃園地方法院通緝中）與自稱「林俊嘉」之成
    年男子，計畫自泰國走私毒品海洛因入臺，遂由丙○○邀集
    與之有共同犯意聯絡之國中同學郭展峻（未經起訴），以伴
    遊名義找尋酒店小姐至泰國，再伺機走私毒品。郭展峻旋以
    所持用之門號Ｚ000000000號行動電話（登記江書
    綺名義），撥打其高中同學丁○○之行動電話，以需要小姐
    前往泰國伴遊，代價新臺幣（下同）七萬元為由，委請不知
    情之丁○○介紹適當人選。丁○○遂於一週內之某日，電詢
    甲○○是否願意前往，甲○○經考慮後，電覆丁○○表示同
    意。丁○○隨即轉知郭展峻上情，並將甲○○之行動電話門
    號0000000000號告知，郭展峻即自稱為「小林」
    以隱匿其真實身分，並以前開所持用之行動電話撥打甲○○
    上開行動電話門號，確認甲○○同意前往，期間郭展峻並告
    知甲○○此行之真正目的，係由甲○○前往泰國私運毒品海
    洛因入境，行前甲○○即可先獲得報酬三萬五千元，其餘三
    萬五千元報酬，則待甲○○將海洛因私運入境後再行給付，
    而甲○○此行前往泰國之來回機票，亦由郭展峻負責。
二、甲○○明知海洛因係毒品危害防制條例第二條第二項第一款
    所規定之第一級毒品，並為行政院依懲治走私條例第二條第
    三項（原為第四項，於九十五年五月三十日修正刪除第三項
    常業犯之規定，故將此第四項移至第三項）規定公告之「管
    制物品項目及其數額」甲項第四款所列管制進出口之物品，
    禁止運輸、私運進口，詎為賺取前開報酬，仍為允諾。而自
    稱「小林」之郭展峻確認甲○○同意前往後，即先商請不知
    情之丁○○，於九十二年八月十日某時許，前往甲○○當時
    位於臺北市○○○路○段五十九巷二十一號六樓之五租住處
    樓下，收取甲○○之護照、身分證影本及照片二張，隨即轉
    交郭展峻為甲○○辦理前往泰國之簽證，並購買泰商泰國航
    空國際有限公司（下稱泰航）飛往泰國曼谷之來回機票，去
    程並預訂於九十二年八月十六日飛往泰國曼谷之ＴＧ六三一
    號班機，俟辦妥後，即由郭展峻將該護照、機票轉交予與之
    有共同犯意聯絡之丙○○，由丙○○以二千元之代價，另僱
    請不知情之乙○○於九十二年八月十五日某時許，前往甲○○前開租住處樓下，將裝有該機票、護照及所約定之前金三
    萬五千元之信封一個，交甲○○上開租住處不知情之管理員
    轉交甲○○。嗣於九十二年八月十六日某時許，丙○○先以
    二千元之代價，以丙○○所持用之不詳門號之行動電話，僱
    請不知情之乙○○一同前往中正機場，為甲○○辦理出境手
    續，二人相約在臺北市○○路與新生南路口會合。丙○○當
    日駕駛車號不詳之小客車一輛，前往上址接駁乙○○上車，
    在此同時，「林俊嘉」（原判決略載為Ａ男）亦前往該處會
    合，並改由「林俊嘉」駕駛前開車輛，丙○○則坐於該車右
    前乘客座，後載乙○○，一同前往甲○○前開租住處。期間
    ，丙○○並指示乙○○以丙○○所持用之行動電話，告知甲○○略稱：林先生要來接她，請她等候通知出發等語。俟車
    抵甲○○前開租住處後，乙○○又以丙○○所持用之上開行
    動電話，電請甲○○下樓搭車，隨即由「林俊嘉」開車搭載
    右前乘客座丙○○；後座乘客座之甲○○、乙○○一同前往
    桃園縣大園鄉「中正國際機場」（現更名為桃園機場，下仍
    稱中正機場）。車抵中正機場後，「林俊嘉」與丙○○以停
    車不便為由留在車上等候，而由不知情之乙○○陪同甲○○
    進入機場大廳辦理出境手續，待手續辦妥後，甲○○即於九
    十二年八月十六日八時三十分許搭乘泰航ＴＧ六三一號班機
    離臺，並於同日十三時許飛抵達泰國曼谷機場；丙○○則於
    同日二十時許至中正機場搭乘泰航ＴＧ六三五號班機，於同
    日二十二時五十五分許飛抵泰國曼谷機場，準備在甲○○攜
    毒返臺時擔任接應工作。
三、甲○○抵達泰國曼谷機場後，隨即依約撥打郭展峻（以小林
    身分自居）所持用之前開行動電話回臺，告知其已依計畫抵
    達泰國曼谷，郭展峻隨即通知在泰國之聯絡人，即一與渠等
    有共同犯意聯絡，自稱姓羅之成年子（下稱「羅先生」）前
    往曼谷機場與甲○○會合，並共同投宿在泰國某旅店。甲○○與「羅先生」於泰國短暫停留一日後，於九十二年八月十
    八清晨起床時，由「羅先生」將第一級毒品海洛因放入其所
    有之髮膠罐三罐內，再以薄膜黏著於髮膠罐內覆蓋於毒品上
    （合計淨重二千零九十點七六公克，純度百分之七十六點零
    七，純質淨重一千五百九十點四四公克，包裝重二百六十五
    點零九公克），再於薄膜上置放其所有之藍色圓形墊子各一
    個（計三個）後，復於該墊子上各放入一層髮膠於罐子最上
    層後，蓋上罐蓋以圖掩飾，並將該三罐置有第一級毒品海洛
    因之髮膠罐，放入「羅先生」陪同甲○○在泰國百貨公司所
    購得之行李箱一只後交予甲○○。甲○○在明知該行李箱中
    之髮膠三罐內均各藏有海洛因，竟與丙○○、郭展峻、「羅
    先生」、「林俊嘉」基於共同私運管制進口物品即第一級毒
    品海洛因前來臺灣之犯意聯絡，於九十二年八月十八日早上
    某時許，先與「羅先生」一同攜帶該藏有海洛因之行李箱前
    往泰國曼谷機場，隨即以甲○○之名義托運該行李箱，丙○○亦前往機場擔任接應任務，甲○○、丙○○於九十二年八
    月十八日八時許，共同搭乘泰航ＴＧ六三二號班機，甲○○
    坐於該班機十四Ａ；丙○○則坐於該班機十二Ｄ之位置，共
    同自泰國攜帶該內含毒品海洛因之行李箱返臺。嗣於同日十
    五時許，飛抵中正機場，而共同私運管制進口之第一級毒品
    海洛因進入我國國境。甲○○、丙○○入境後，即由甲○○
    攜帶上開藏有海洛因之行李箱企圖闖關，丙○○則負責在後
    接應。嗣因內政部警政署航空警察局安檢隊會同財政部臺北
    關稅局人員以Ｘ光檢查儀檢查甲○○所託運行李箱時，察覺
    內容有異，即實施監控，而於同日十五時四十分許，確認由
    甲○○攜帶該行李箱通過綠色檢查檯時，將之移至紅線應申
    報檯開箱檢查，當場在甲○○攜帶之行李箱中三罐髮膠罐內
    ，扣得前揭毒品海洛因（合計淨重二千零九十點七六公克，
    純度百分之七十六點零七，純質淨重一千五百九十點四四公
    克，包裝之髮膠罐三個連同黏著於罐內之薄膜重二百六十五
    點零九公克，該三個髮膠罐於黏著其內之薄膜殘留少許海洛
    因粉末），另扣得丙○○所有供（但非專供）方便攜帶、藏
    放該海洛因之行李箱一個、藍色圓形墊子三個（該三個墊子
    未隨案移送），丙○○見事跡已敗漏，則自行出關離去。
四、案經內政部警政署航空警察局報請臺灣桃園地方法院檢察署
    檢察官偵查起訴。
    理  由
壹、程序方面：
一、按被告以外之人於審判外之言詞或書面陳述，除法律有規定
    者外，不得作為證據；又被告以外之人於審判外之陳述，雖
    不符合同法第一百五十九條之一至第一百五十九條之四之規
    定，但經當事人於審判程序同意作為證據，法院審酌該言詞
    陳述或書面陳述作成時之情況，認為適當者，亦得為證據。
    當事人、代理人或辯護人於法院調查證據時，知有第一百五
    十九條第一項不得為證據之情形，而未於言詞辯論終結前聲
    明異議者，視為有前項之同意，刑事訴訟法第一百五十九條
    第一項及第一百五十九條之五分別定有明文。經查，本判決
    下列所引用之各該被告以外之人於審判外之陳述（包含書面
    陳述），固屬傳聞證據，但檢察官、被告及辯護人於本院準
    備程序及審判期日中，均明示同意此部分之證據有證據能力
    （見本院卷第一四七頁、第一七五頁），且迄至言詞辯論終
    結前亦未撤回前開同意，本院審酌上開證據資料製作時之情
    況，尚無違法不當及證明力明顯過低之瑕疵，亦認為以之作
    為證據應屬適當，故揆諸前開規定，爰依刑事訴訟法第一百
    五十九條之五規定，認前揭證據資料均有證據能力。至各證
    人在法院具結後經交互詰問所為之證詞，有證據能力，自不
    殆言。
二、次按，海關緝私條例第九條規定，海關因緝私必要，得對於
    行李實施檢查，而本條所謂「檢查」，自包含開拆之手段，
    蓋僅由外觀檢查，實難達成本條查緝走私之規範目的。本案
    係由財政部臺北關稅局關務員粘秀珠經Ｘ光儀操作人員通知
    本案行李內有可疑物品，遂會同被告並報請主管林榮昌簽章
    後，將行李開箱查驗，因涉及刑事案件而報告內政部警政署
    航空警察局移送臺灣桃園地方法院檢察署偵辦，業據證人粘
    秀珠在偵查時及原審審理中證述在卷（見偵一三九九四卷二
    第五十九頁、原審卷二第四頁），並有財政部臺北關稅局扣
    押筆錄一紙、照片四張在卷可稽（見偵一三三九四卷一第九
    頁、第十七頁）。是證人即海關人員粘秀珠所為，即屬海關
    緝私條例第九條所定之「行政檢查」，而非搜索，其後再依
    同條例第十七條之規定扣押，並移送內政部警政署航空警察
    局偵辦，自不生無搜索票而非法搜索之問題。雖卷附「臺北
    關稅局扣押貨物／運輸工具收據及搜索筆錄」，形式上記載
    係依海關緝私條例第十條、第十一條為搜索，然上開筆錄之
    格式、法律依據及聲明事項等內容，係制式例稿套印之方式
    製作而成，縱海關人員疏未更正例稿上之引用法條，惟仍應
    依海關人員實質上所從事之行政行為之屬性正確適用法律，
    而非即得逕行適用海關人員疏未更正之法條依據。綜上所述
    ，卷附「臺北關稅局扣押貨物／運輸工具收據及搜索筆錄」
    、「Ｘ光檢查儀注檢貨物報告表」、「航空警察局安檢二組
    查獲涉嫌毒品危害防制條例毒品初步鑑驗報告單」（見偵一
    三三九四卷一第七、八、九頁），扣案之毒品海洛因及相關
    物品，均係海關人員依海關緝私條例合法檢查所製作之文書
    及扣得之證據，自不生偵查人員非法取證而無證據能力之問
    題，即於本案並無公務員違背法定程序取得證物之問題，依
    刑事訴法第一百五十八條之四反面解釋，均有證據能力。
三、另「被告以外之人於審判外之言詞或書面陳述，除法律有規
    定者外，不得作為證據」，刑事訴訟法第一百五十九條第一
    項固定有明文，然「鑑定之經過及其結果，應命鑑定人以言
    詞或報告」，同法第二百零六條第一項亦規定甚明。是鑑定
    人以「書面」為鑑定報告提出於法院，依刑事訴訟法第一百
    五十九條第一項立法理由及同法第二百零六條第一項規定，
    即具有證據能力。又法院或檢察官得囑託醫院、學校或其他
    相當之機關、團體為鑑定，或審查他人之鑑定，並準用第二
    百零三條至第二百零六條之一之規定，刑事訴訟法第二百零
    八條第一項亦定有明文。依此，檢察官對於偵查中之案件，
    認須實施鑑定者，固應就具體個案，選任鑑定人或囑託鑑定
    機關（團體）為之；但對於司法警察機關調查中之案件，或
    有量大或急迫之情形，為因應實務之現實需求，如檢察官針
    對該類案件之性質（例如：查扣之毒品必須檢驗其成份、對
    於施用毒品之犯罪嫌疑人必須檢驗其體內有無毒品代謝反應
    、對於查扣之槍砲彈藥必須檢驗有無殺傷力、對於違反野生
    動物保育法案件必須鑑定是否屬於保育類動物案件等），認
    為當然有鑑定之必要者，經參考法務部九十二年五月二十日
    法檢字第０九二０八０二０三號函送之法務部「因應刑事訴
    訟法修正工作小組」研討之刑事訴訟法修正相關議題第二十
    一則之共識結論，以及本院於九十二年八月一日舉行之刑事
    訴訟法新制法律問題研討會第三則法律問題研討結果之多數
    說（載於司法院九十二年八月印行「刑事訴訟法新制法律問
    題彙編」第十五頁至第十八頁），基於檢察一體原則，得由
    該管檢察長對於轄區內之案件，以事前概括選任鑑定人或囑
    託鑑定機關（團體）之方式，俾便轄區內之司法警察官、司
    法警察對於調查中之此類案件，得即時送請事前已選任之鑑
    定人或囑託之鑑定機關（團體）實施鑑定，該鑑定人或鑑定
    機關（團體）亦應視同受承辦檢察官所選任或囑託而執行鑑
    定業務，其等出具之書面鑑定報告應屬刑事訴訟法第二百零
    六條所定之傳聞例外，當具有證據能力（法務部九十二年九
    月一日法檢字第０九二００三五０八三號函可供參照）。從
    而，本件扣案之毒品，經查獲之內政部警政署航空警察局依
    先前轄區檢察署檢察長事前概括選任鑑定機關，即法務部調
    查局鑑定，該鑑定機關所出具之九十二年九月十七日調科壹
    字第０八０００六八二二號鑑定通知書（見偵一三三九四卷
    一第七十六頁），即具有證據能力而得為本案之證據。
四、本案原審法院依刑事訴訟法第二百零八條第一項規定，囑託
    內政部警政署刑事警察局為測謊檢查，該局就檢查結果，以
    該機關名義函覆原審，則該測謊檢查結果之書面報告，即屬
    受囑託機關之鑑定報告。又該機關之測謊鑑定報告，依卷附
    資料（見原審卷一第八十五頁至第八十九頁）顯示，形式上
    符合測謊基本程式要件，包括：（一）經受測人同意配合，
    並已告知得拒絕受測，以減輕受測者不必要之壓力。（二）
    測謊員須經良好之專業訓練與相當之經驗。（三）測謊儀器
    品質良好且運作正常。（四）受測人身心及意識狀態正常。
    （五）測謊環境良好，無不當之外力干擾等要件，被告及其
    辯護人亦同意有證據能力（僅以被告之疾病爭執其證明力，
    詳後述），依諸上開說明，本院認該鑑定報告具有證據能力
    ，而得為本案之證據。
五、被告於本院準備期日另具狀聲請傳喚共犯丙○○為證人，進
    行交互詰問，惟於本院審理中則予捨棄（見本院卷第二二七
    頁反面），並同意共犯丙○○在臺灣桃園地方法院九十五年
    度重訴緝字第六號審理卷證中之證據資料有證據能力，本院
    自無庸再予傳喚證人丙○○，附此敘明。
貳、實體方面：
一、訊據上訴人即被告甲○○於本院審理中，固坦承於前開時、
    地，搭乘泰航ＴＧ六三二號班機自泰國攜帶內藏第一級毒品
    海洛因之行李箱入境，並在通關時為警查獲之事實不諱，但
    矢口否認被訴私運毒品海洛因入境之犯行，辯稱：伊係透過
    友人丁○○之介紹，由綽號「小林」之男子安排前往泰國伴
    遊，於返臺前由伴遊之「羅先生」交付裝有髮膠、泰國花生
    米之行李箱，託伊轉交予「小林」，伊不知該髮膠罐內藏有
    毒品海洛因云云。惟查：
(一)被告係於前揭時、地，經其酒店同事丁○○電詢是否願意前
    往泰國伴遊而結識自稱「小林」之人，隨後由「小林」安排
    前往泰國，其護照、身分證影本及照片二張，亦係於前開時
    、地，由丁○○轉交「小林」為其辦理簽證並購買機票，隨
    後由乙○○將內有機票、護照及三萬五千元之信封一個，經
    其租住處管理員轉交其收受，再於上開時、地由乙○○陪同
    其搭車前往中正機場為其辦理出境手續，其遂於上開時、地
    搭機飛往泰國曼谷機場，其抵機場後，有先撥打「小林」前
    開行動電話，告知其已抵達泰國曼谷，並於同日某時許，在
    泰國曼谷機場，與「羅先生」會合，二人在泰國短暫停留一
    日後，即於上開時、地，由「羅先生」將前開內藏海洛因三
    包之髮膠併同泰國花生米，放入「羅先生」在泰國所購得之
    行李箱一只內，一併放入其隨身攜帶之手提袋一個，由其於
    前開時、地，搭乘泰航ＴＧ六三二班機，自泰國攜帶該內藏
    海洛因之行李箱入境而為警查獲等情，業據被告於警詢、檢
    察官訊問、原審及本院審理時坦承不諱，核與證人即介紹其
    與「小林」結識並向其收取護照、照片之丁○○（見偵一三
    三九四卷一第一一四頁、第一二０頁，原審卷二第十一頁，
    本院卷第一七六頁）；交付其機票、護照及三萬五千元，其
    後並陪同其前往中正機場辦理出境手續之乙○○（見偵一三
    三九四卷一第一００頁、偵一七三九七卷第五十四頁，原審
    卷二第六十五頁，本院卷第二二六頁）；臺北關稅局稽查組
    組員粘秀珠於檢察官訊問及原審審理時（見偵一三三九四卷
    二第五十九頁，原審卷二第四頁）證述之情節大致相符；並
    有被告所攜帶藏放於前開行李箱內以髮膠罐包覆之白色粉末
    三罐扣案可供佐證；該白色粉末經送鑑定結果，均含第一級
    毒品海洛因成分，合計淨重二千零九十點七六公克，純度百
    分之七十六點零七，純質淨重一千五百九十點四四公克，包
    裝重（髮膠罐與黏著於罐內之薄膜之重量）二百六十五點零
    九公克，有法務部調查局九十二年九月十七日調科壹字第Ｏ
    八ＯＯＯ六八二二號鑑定通知書一紙（見偵一三三九四卷第
    七十六頁）在卷為憑；復有臺北關稅局扣押貨物、運輸工具
    收據及搜索筆錄；行李托運單；被告、丙○○旅客入出境記
    錄；被告行動電話單向通話明細單；丙○○入出境記錄、入
    出國證明書；泰航九十二年八月十八日ＴＧ六三二班機艙單
    影本、泰航臺北分公司九十五年一月二十日泰航字第Ｏ九五
    Ｏ一八號函各一份；法務部調查局九十五年二月七日調科壹
    字第Ｚ000000000Ｏ號函及所附扣案毒品及髮膠罐
    之照片二幀；毒品查獲時之照片四幀；被告前開租住處及入
    、出境錄影畫面翻拍照片八幀；「羅先生」所有供（但非專
    供）方便攜帶、藏放海洛因之行李箱一個、供（但非專供）
    外包裝、掩飾運輸海洛因之髮膠三罐扣案足憑。又依毒品查
    獲時之照片顯示（見偵一三三九四卷一第十七頁），三個髮
    膠罐內各置放有上開海洛因粉末，海洛因粉末上另以薄膜黏
    著於髮膠罐內覆蓋於毒品上，再於薄膜上置放藍色圓形墊子
    各一個（計三個）後，復於墊子上各放入一層髮膠在罐子最
    上層後再蓋上罐蓋資為掩飾甚明，故此部分事實已堪認定。
(二)本件係由何人，於何時、地，如何委請丁○○介紹被告前往
    泰國；又係由何人，於何時、地，如何委請乙○○，於何時
    、地，將機票、護照及三萬五千元交付被告；又係由何人，
    於何時、地，如何委請乙○○陪同被告前往中正機場辦理出
    境手續；及被告所稱其飛抵泰國後前來接機，其後並在泰國
    交付其上開內藏毒品之行李箱之「羅先生」又係為何人等情
    ，茲分述如后：
  1.證人丁○○於九十三年三月二日檢察官訊問時證述：我與被
    告曾是「王牌酒店」之同事，九十二年間有一名我之前所認
    識綽號「小林」之客人，對我說泰國有一男子要找一位女子
    伴遊，代價三天七萬元，後來我介紹被告等語（見偵一三三
    九四卷一第一一五頁）；於九十五年四月十一日原審審理時
    證述：我與被告都曾是「王牌酒店」公關，「小林」是我在
    酒店認識之客人，九十二年七月間某日，「小林」以其所持
    用之Ｚ000000000門號行動電話，撥打我電話說需
    要小姐前往泰國伴遊，我於一個星期內以電話徵詢被告是否
    願意前往，被告考慮一週後打電話給我表示同意，我沒有安
    排被告與「小林」見面，我只是把被告之行動電話門號00
    00000000號告知「小林」，由「小林」與被告聯絡
    等語（見原審卷二第十一頁）。嗣於本院審理中證稱：是高
    中同學郭展峻委託我介紹人至泰國伴遊，郭展峻說是一位叫
    「小林」的泰國朋友要找小姐伴遊，我沒有見過「小林」；
    九十七年二月丙○○被抓到時我有出庭，當面看到丙○○，
    之前我和郭展峻在一起時，有在他家看過丙○○一次，郭展
    峻介紹丙○○是剛從泰國回來的朋友，因為當時他有留鬍子
    ，我以為他就是「小林」，所以之前筆錄才說看過「小林」
    ，是在開庭時我聽丙○○的陳述，才知道他不是「小林」，
    事實上我沒有見過「小林」。我都是和郭展峻聯絡，沒有直
    接跟「小林」聯絡。在警詢中所提與0000000000
    號電話聯絡，該門號係郭展峻在使用，我沒辦法證實郭展峻
    是不是「小林」，我不知道被告到泰國的護照和簽證何人代
    辦，但是由我將向被告收取之資料交給郭展峻處理。丙○○
    的身高大約有一百七十八公分，被告九十二年八月十八日從
    泰國回臺灣過境香港時，有打電話請我聯絡「小林」，我聯
    絡的是郭展峻，他說會轉告「小林」；000000000
    0號電話是郭展峻的，印象中撥打該電話時，沒有其他人接
    聽過等語（見本院卷第一七六頁）。而被告則供稱：丁○○
    介紹我伴遊時，有給我一個電話號碼0000000000
    號，我打電話去問對方如何稱呼，他自稱「小林」，之後跟
    對方聯絡都是用這個電話，他都說是「小林」，但我沒有見
    過他；我在泰國伴遊的對象自稱「姓羅」。九十二年八月十
    八日我從香港打電話給丁○○，請她聯絡「小林」，因為之
    前「小林」有說會請人送我到機場，再請人接我回臺北，我
    跟丁○○說我男朋友會來接我，請丁○○聯絡「小林」不用
    派人來接我，出國時送我去機場的是乙○○，我不曉得是誰
    要來接機，「小林」有說會請一位小弟來接我，我不知道是
    哪一位小弟，我想傳達給丁○○的是羅姓客人託我帶回來的
    東西，等我和男朋友出差回來後再交給「小林」，等於是晚
    一點再交給他行不行的意思。在香港轉機的過程中，我沒有
    等到「小林」的電話，因為之前我有打電話給「小林」，但
    打不通，所以才請丁○○轉告「小林」，我到臺灣一下飛機
    就收到「小林」的短訊，內容是說他因為公司要開會，等一
    下無法接聽電話，但還是有人會來接我，請我放心等語（見
    本院卷第一七八頁反面）。另證人丙○○則供稱：九十二年
    八月，「林俊嘉」以電話找我，要付給我十五萬元找一個女
    孩到泰國去帶違禁品，我問他是什麼，他沒告訴我，只說見
    面再說，我就把這個消息傳給郭展峻，郭展峻找到甲○○，
    林俊嘉透過我付五萬元給郭展峻，幫甲○○買機票。我也隨
    後搭機到泰國，談清楚，跟著甲○○搭同一班機回臺，看是
    否順利通關，我看到甲○○被海關攔下來，就自行出關打電
    話告訴林俊嘉（見桃園地院九十五年度重訴緝字第六號卷第
    三十六頁）。是依上開被告及各證人之陳述相互勾稽，被告
    係與「郭展峻」以電話聯繫，而郭展峻為掩人耳目，且本案
    之策畫人為「林俊嘉」，故對外即以「小林」自居。至丁○○之前證稱係酒店客人「小林」請其尋覓伴遊小姐之供述，
    顯係因其與郭展峻為高中同學，為掩飾其間關係，且因被告
    在警詢中均供稱與「小林」聯絡，始循其陳述為之，故本案
    與被告聯絡之「小林」即為郭展峻，堪予認定。
  2.證人乙○○於九十四年三月十七日檢察官訊問時證述：是丙○○於九十二年八月間某日，以約一、二千元之代價，請我
    將一個信封袋送至被告住處樓下轉交該處某管理員；後來我
    有與丙○○及另一名我不認識之丙○○友人，一同送被告去
    機場，我們到被告家時，是丙○○用他的電話打電話給被告
    ，由我跟被告說是「小林」來接被告，我們送被告到機場後
    ，丙○○與其友人留在車上，我陪被告進入機場辦理出境手
    續等語（見偵一七三九七卷第五十四頁）；於九十五年五月
    九日原審審理時證述：丙○○於九十二年間，在新生南路某
    碳烤店內，以二千元之代價，委託我將一個信封袋，送到被
    告位於臺北市○○○路○段五十九巷二十一號住處，轉交被
    告，後來我將該信封袋交該址管理員轉交被告；之後某日早
    上，丙○○又約我在臺北市○○路、新生南路口見面，並以
    二千元之代價，委請我一同送被告去中正機場，並請我幫被
    告辦理出境手續，當時是丙○○開車來接我，但後來有一個
    人在該處上車開車，丙○○就換坐在副駕駛座，當時丙○○
    先叫我以其手機打電話給被告稱林先生來接被告，叫被告起
    床準備，到達被告住處後，丙○○又以其手機撥被告電話，
    然後由我以該電話叫被告下樓，車抵中正機場後，是我陪被
    告進入中正機場，我幫被告辦理出境手續，我出機場後，搭
    來車與丙○○、該司機一同離去等語（見原審卷二第六十五
    頁），顯見丙○○確涉入本案。又證人乙○○與郭展峻、丙○○係均金華國中之同學，郭展峻更與乙○○為鄰居關係，
    業據證人乙○○證述在卷（見本院卷第二二六頁反面），並
    有金華國中九十五年十二月二十八日北市金教字第０九五三
    ０四七四七００號函可證（見本院卷第一二九頁），而證人
    乙○○既證稱：不認識與之同往中正機場之人等情，則該人
    顯非「郭展峻」。而本案係由「林俊嘉」主謀，且由丙○○
    與該人同坐前座，顯見其有相當交情，且以電話通知甲○○
    時，亦稱係林先生來接人等情以觀，該人應係「林俊嘉」，
    亦堪予認定。
  3.前開郭展峻（即自稱「小林」）、丙○○及被告所稱在泰國
    接機並交付毒品之之「羅先生」，是否為同一人，抑或是不
    同之人一節，證人丁○○固於檢察官訊問及原審審理時均證
    稱：是一個姓林的綽號「小林」之人客人，請我幫忙介紹被
    告前往泰國等語；更於原審審理時經提示「丙○○」口卡供
    其辨認時證稱：照片上之丙○○，即是之前曾與「小林」一
    同去我服務之酒店喝酒之人等語，但證人丁○○於本院審理
    中已澄清：電話是郭展峻在使用，「小林」與丙○○非同一
    人。另被告於九十三年七月五日檢察官訊問時亦陳述：我到
    泰國後，有打電話給姓林的（按即郭展峻），姓林的就把姓
    羅的電話給我，我再打電話給姓羅的，姓羅的就來接我等語
    （見偵一三三九四卷二第三十七頁）；再觀諸證人乙○○雖
    於原審審理時證稱：我幫被告辦理出境手續後，就搭來車與
    丙○○、該司機（按即林俊嘉）一同離去等語。然依丙○○
    入出境資料顯示，丙○○係於同日即九十二年八月十六日，
    搭乘泰航ＴＧ六三五號班機出境，並於九十二年八月十八日
    ，與被告一同搭乘泰航Ｇ六三二號班機入境；而丙○○出境
    時所搭ＴＧ六三五號班機，係於韓國漢城（仁川）機場十七
    時三十分起飛，十九時抵達中正機場，二十時十分再度起飛
    ，於二十二時五十五分抵達泰國曼谷機場等情，亦有泰航臺
    北分公司九十五年一月二十日泰航字第Ｏ九五Ｏ一八號函一
    份在卷；而丙○○入境搭乘ＴＧ六三二號班機時，丙○○係
    坐於該班機十二Ｄ之位置，被告甲○○則坐於該班機十四Ａ
    之位置，此亦有泰航九十二年八月十八日ＴＧ六三二班機艙
    單影本一紙在卷。是丙○○確有於被告出境前往泰國之同日
    ，即九十二年八月十六日二十時十分許，搭乘ＴＧ六三五號
    班機出境，並於同日二十二時五十五分許抵達泰國曼谷機場
    甚明。則依被告之供述，斯時其早已偕同「羅先生」離開機
    場；再者，依被告在警詢中所稱：「羅先生」是臺灣人，六
    十二年次，約一百五十八公分；於偵查中亦稱：泰國「羅先
    生」約一百六十二公分，有一點胖；「羅先生」約一百六十
    公分，比我矮等語。而依丙○○通緝到案之資料顯示，其身
    高約一百八十公分，顯與被告前開供述之體型不符。故依前
    揭各證人之陳述，及被告、丙○○所乘班機情形推斷，在泰
    國交付毒品予被告之「羅先生」，顯與「丙○○」為不同之
    人。而被告在之前九十四年一月三十一日檢察官提示丙○○
    護照照片供其辨認時，所陳述：我到達泰國後，是照片上之
    丙○○來接機，當時他只說他姓羅等語；於九十四年三月二
    十五日檢察官再次提示丙○○護照照片時，被告陳述：我搭
    飛機到曼谷時打電話給姓羅的，姓羅的在那邊接我，丙○○
    的照片很像在泰國那個姓羅的等語，顯係因二者均「姓羅」
    ，致誤認其二人之身分，該陳述與卷內相關證據資料不符，
    自不予採信，是本案除「丙○○」外，另有一名「羅先生」
    共犯甚明。
  4.證人乙○○雖曾於原審審理時證稱；我送信封袋給被告甲○○之時間，大約是送被告甲○○去機場前一、二個星期前左
    右云云。然此部分之時間，迭經被告於檢察官訊問及原審審
    理時供稱：九十二年八月十五日乙○○送信封袋給我，翌日
    ，乙○○接我去機場等語。並經原審勘驗前引扣案ＶＣＤ結
    果：九十二年八月十五日，一個光頭男子身穿紅色上衣（經
    甲○○指認該男子為乙○○），手持一個已經開啟的信封，
    至甲○○臺北市○○○路○段五十九巷二十一號六樓之五租
    住處樓下，將手上之信封交大樓警衛後轉交甲○○（信封內
    裝有何物由於播放過程中無法辨識，係經甲○○指稱該信封
    內有三萬五千元、護照、機票）；九十二年八月十六日上開
    光頭男子（經甲○○指認為乙○○）在中正機場為甲○○辦
    理出境手續，辦理過程中錄影畫面並無甲○○出現（甲○○
    指稱當時人在樓下吃早餐等乙○○為甲○○辦理出境手續）
    等情屬實（見原審卷一第五十三頁）。是乙○○係於九十二
    年八月十五日將前開信封袋轉交被告，並於翌日即九十二年
    八月十六日陪同被告前往中正機場並為被告辦理出境手續無
    誤，證人乙○○此部分之證述顯與卷內證據資料不符，亦難
    以採信。
  5.證人丁○○於九十四年三月十日檢察官提示丙○○護照申請
    書照片時證述：如果此人有留鬍子的話，就是那個「小林」
    云云。然如前所述，「小林」與丙○○顯非同一人，對此丁○○亦於本院審理中更正此部分陳述，故其前此部分所陳，
    亦與事實不符而難採信。又被告雖於九十四年一月三十一日
    檢察官訊問時陳述：我確定丙○○不是陪我去中正機場的其
    中一人云云。然此部分，迭經證人乙○○證述係其與丙○○
    及另一名男子，一同開車送被告前往中正機場等情，而證人
    乙○○與丙○○係臺北市金華國中同學關係，業如前述，又
    先後二次當面受丙○○委託為上開行為，亦為被告所是認，
    是乙○○應不至於誤認丙○○其人；反觀被告於審理時自承
    其搭車前往機場時，除與乙○○接觸、交談外，並未與坐在
    該車前座之二人接觸、交談，而證人乙○○於原審審理時亦
    證稱：丙○○上車後即開始睡覺，並未與被告接觸、交談等
    情，是若被告真未與坐在該車前座之二人接觸、交談，又何
    以能確認其中一人並非丙○○，故被告所陳：我確定丙○○
    不是陪我去機場的其中一人云云，亦與卷內相關證據不符，
    難以採信。
  6.綜上所述，本件應係泰國之「羅先生」、林俊嘉、丙○○、
    郭展峻等四人，為私運毒品海洛因入臺，由林俊嘉策畫，由
    郭展峻化名「小林」，於上開時、地，委請不知情之丁○○
    介紹被告前往泰國，郭展峻（即「小林」）確認被告同意前
    往泰國攜帶毒品來臺後，即委請丁○○向被告收取護照、照
    片，由郭展峻（即「小林」）為被告辦理前往泰國之簽證及
    機票；繼由丙○○於上開時、地，以二千元之代價，委請不
    知情之乙○○於上開時、地，將機票、護照及三萬五千元交
    付被告；嗣丙○○再次以二千元之代價，委請乙○○一同送
    被告出境，並於上開時、地，由「林俊嘉」駕車附載乙○○
    、丙○○接送被告前往中正機場，車抵中正機場後，由乙○○陪同被告辦理出境手續；而被告出境並飛抵泰國後，丙○○隨即於同日搭乘其他航班前往泰國，並由泰國「羅先生」
    接待被告，且由「羅先生」提供毒品，以被告名義托運，並
    由被告與擔任接應任務之丙○○一同將該毒品私運入境臺灣
    無誤。
(三)被告甲○○雖一再辯稱：我此行是去泰國伴遊三天二夜，代
    價七萬元，回國前由一名「羅先生」交付裝有髮膠、泰國花
    生米之行李箱，託我轉交介紹伴遊之「小林」，我不知道該
    髮膠罐內藏有毒品海洛因云云，然查：
  1.本件在泰國與被告會合之人為「羅先生」，而被告與「羅先
    生」在泰國相處之時間，前後僅一日又八小時左右，且據被
    告所陳二人僅係逛街、聊天，「羅先生」表示想知道臺灣之
    事，則花費機票費用、伴遊費用，僅為如此單純之行為，已
    有可疑。而本件被告稱：在台仲介之人為「小林」，在泰國
    之人為「羅先生」，被告行前僅收取三萬五千元報酬，仍有
    三萬五千元報酬未付，其竟在對「小林」、「羅先生」之真
    實姓名年籍一無所知，又未完全收取報酬之情形下，即隻身
    一人遠赴泰國伴遊；且其既稱僅知該泰國之男子姓羅，連其
    外號、綽號均不知，是其在泰國伴遊期間，又要如何與該羅
    姓男子相稱；甚至依被告所陳，其係在所謂伴遊行程完成後
    ，在仍未收取另三萬五千元報酬之情形下返國，而如被告根
    本不知「小林」之真實姓名，僅知電話門號，是若「小林」
    不願出面，其如何收取尾款，綜此種種，均乖離常情甚遠；
    再參以被告此行若真係前往泰國伴遊，然所稱伴遊行程既已
    完成，理當收取全部價金，其未於伴遊完成後，收取另一半
    報酬，顯然此行受託之任務尚未完成，須待其完成該任務後
    ，始得收取另一半報酬。而依被告自承：其將「羅先生」托
    運之物交「小林」後，「小林」會給付另一半報酬等情，亦
    核與一般委託他人攜帶違禁品或毒品入境者，均會在行前先
    給付部分報酬，俟該違禁品或毒品攜帶入境後，再給付其餘
    報酬情形相符。況販毒集團花費相當之費用，代辦簽證、代
    購機票，請被告遠赴泰國，若被告事前不知情，甚至在泰國
    拒絕「代運物品」回臺，該集團豈不大費周張卻血本無歸？
    是本件被告此行前往泰國之目的，顯係受郭展峻之託，前往
    泰國將「羅先生」所交付之毒品海洛因攜帶入境，轉交郭展
    峻，再由郭展峻支付另一半報酬，被告亦事先知情甚明。而
    該集團當亦在確認被告同意代為運毒返臺，始願繼續花費時
    間、金錢，完成此運毒計劃，否則應立即更換目標，另尋其
    他交通人員。被告辯稱：此行目的係前往泰國伴遊云云，顯
    與常情相違，難以採信。另被告一再辯稱其未與丙○○一同
    回國。然如前所述，共犯丙○○與被告係搭同一班機且分坐
    該班機十四Ａ、十二Ｄ之位置回國，丙○○亦自承係監控被
    告闖關，縱使被告不知丙○○與其同機返臺，亦無礙其犯罪
    成立之認定，
  2.被告又辯稱：其受託攜帶入境臺灣之物，僅係髮膠、泰國花
    生等物品。然查，此等物品均係可合法輸入之物，又非特殊
    產物，則該羅姓男子大可自行帶回，或以郵寄包裹方式寄來
    臺灣即可，何有再遣被告代為之必要？況髮膠、花生係一般
    物品，何以需另購買行李箱置放後，交付予被告同機帶回臺
    灣地區？且被告此行並非伴遊，而係受郭展峻（「小林」）
    之託，前往泰國將「羅先生」所交付之物品攜帶入境，轉交
    郭展峻（「小林」），業如前述，被告僅此即可獲取七萬元
    報酬，而被告與「小林」、「羅先生」結識、相處時間甚短
    ，對「小林」、「羅先生」之真實姓名、年籍及其人一無所
    知，乍遇此違常狀況，則普通一般人均應詳悉該「羅先生」
    所託攜帶來臺之物品，絕非單純之髮膠、花生等物，其內應
    含屬違禁物之物品甚明。
  3.原審在徵得被告同意後，將被告送請內政部警政署刑事警察
    局測謊鑑定結果，被告對於「本案回國前有人告訴你罐子裡
    是毒品嗎？」之問題，所答：「沒有」呈不實反應等情，有
    該局九十四年十一月二十八日刑鑑字第Ｚ00000000
    0號鑑定書一份在卷（見原審卷一第八十五頁以下），益徵
    被告係在明知所攜帶之行李箱中之髮膠三罐內，均各藏有海
    洛因各一包之情形下，為賺取前開報酬，而私運該毒品海洛
    因入境甚明。其有私運毒品海洛因入境之故意，至為灼然。
  4.被告又辯稱：被告在刑事警察局之測謊結果，雖認有說謊之
    虞，然測謊僅是對被告生理反應加以研判，被告在酒店工作
    ，日夜顛倒，且因失眠而服用安眠藥，均足以影響本件測謊
    之正確性，且依目前測謊技術，其結果之可信度，尚無法達
    到絕對客觀之程度，自不能以之為認定事實之唯一證據，且
    被告有心臟病，可能因此影響測謊結果，其證據力可疑云云
    。然查，測謊鑑定，係依一般人在說謊時，會產生遲疑、緊
    張、恐懼、不安等心理波動現象，乃以科學方法，由鑑定人
    利用測謊儀器，將受測者之上開情緒波動反應情形加以紀錄
    ，用以分析判斷受測者之供述是否違反其內心之真意而屬虛
    偽不實。故測謊鑑定，倘鑑定人具備專業之知識技能，復基
    於保障緘默權而事先獲得受測者之同意，所使用之測謊儀器
    及其測試之問題與方法又具專業可靠性時，該測謊結果，如
    就有利之供述，經鑑定人分析判斷有不實之情緒波動反應，
    依補強性法則，雖不得作為有罪判決之唯一證據，但非無證
    據能力（最高法院八十八年度臺上字第二九三六號判決可資
    參考）。本案內政部警政署刑事警察局以控制問題法、混合
    問題法，就1.本案回國前你有沒有看過罐子裡的毒品？答：
    「沒有」；2.本案在泰國時你有沒有看過罐子裡的毒品？答
    ：「沒有」；3.本案回國前有人告訴你罐子裡是毒品嗎？答
    ：「沒有」等三項問題，對被告進行測謊，發現被告對問題
    3.之回答「沒有」呈不實反應，對問題1.、2.則因圖譜反應
    不一致，無法鑑判等情，有前引該局鑑定書一紙在卷可按。
    上開鑑定，除經原審於準備程序時徵得被告同意測謊外，原
    審亦依被告選任辯護之建議，以刑事警察局為測謊單位，而
    該局於九十四年九月二十二日對被告第一次施測前，原審即
    已於九十四年八月十五日將該受測之時間、地點及受測人測
    前應有充足之睡眠等情，以通知鑑定函一份送達被告；而經
    第一次施測後，該局為求慎重，又訂九十四年十月二十五日
    ，進行複測，原審亦於九十四年十月十一日，將該複測之時
    間、地點及受測人測前應有充足之睡眠等情，再以通知鑑定
    函一份送達被告，被告顯已有充分之時間，維持身、心處於
    正常之狀態，而被告先後二次受測時，測前睡眠分別為四小
    時、九小時；二十四小時內均無飲酒；當時身體狀況均正常
    等情，亦有前引鑑定書所附被告親自填寫、簽名之測謊儀器
    測試具結書二份在卷。參以刑事警察局鑑定時所使用之測謊
    儀器及其測試之問題及方法，具有專業可靠性，本院斟酌全
    案卷證，認前開鑑定報告依補強性法則，自得採為對被告不
    利之認定。
  5.至被告於本院審理中提出「大直診所」之診斷證明書，證明
    其有心律不整之疾病，會影響測謊結果之判斷云云，質疑該
    鑑定結果之證明力。經本院就同一問題詢問法務部調查局及
    刑事警察局，其中法務部調查局函覆稱：測謊係以受測者生
    理反應為研判基礎，生理反應來自於刺激，疾病屬個體內在
    刺激，故疾病必然造成生理反應異常，若受測者罹病勉強測
    試，必然無法獲致正確研判結果，此有該局九十六年一月五
    日調科參字第０九六００００二六三０號函附卷可稽（見本
    院卷第一二一頁）；另內政部警政署刑事警察局則針對本案
    情形函覆稱：測謊結果係以受測者於儀器測試當時之圖譜反
    應為研判依據，圖譜分析係依據圖譜上各項生理反應（呼吸
    、皮膚電阻及血壓脈博）特徵為評斷標準，受測者之生理資
    料穩定且可解讀，即可分析。觀察本案受測人甲○○之測謊
    圖譜，並未發現血壓脈博反應圖形有受到生理疾病影響而干
    擾測謊研判之情形。關於本案複測之原因，係因本局測謊圖
    譜分析係採區域比對法之或閾值概念記分，本案在九十四年
    九月二十二日測試後，受測人對於問題一（本案回國前你有
    沒有看過罐子裡的毒品）、問題二（本案在泰國時你有沒有
    看過罐子裡的毒品）經數據化比對分析，所得結論同樣落於
    「無法鑑判」之閾值範圍內，故對於問題一、二之測謊結論
    為「無法鑑判」，亦有該局九十六年一月五日刑鑑字第０九
    六０一九０二一六號函暨被告之測謊圖譜分析量化表各一件
    附卷可證（見本院卷第一一五頁、第一一六頁）。依上開說
    明，法務部調查局係針對一般測謊通案所作之回答，而被告
    之疾病究竟影響此次鑑定之程度若干，自仍應具體情形判斷
    之。而內政部警政署刑事警察局係實際接觸個案之機關，其
    就個案之影響程度已作具體之研判，認被告之疾病於本案受
    測時不影響判讀結果，本院綜合上情，認刑事警察局之鑑定
    報告仍有相當之證據力。
  6.另證人丁○○於檢察官訊問時證稱：我有用門號Ｚ0000
    00000號行動電話，與「小林」所持用門號為Ｚ000
    000000行動電話聯絡等語；於本院審理時則證稱：我
    有持用門號Ｚ000000000號行動電話，與「小林」
    持用之門號Ｚ000000000號行動電話通話聯絡，該
    Ｚ000000000號行動電話，是「小林」拿給我的，
    錢打完後，我就沒再使用了等語。而依臺灣桃園地方法院檢
    察署九十二年度聲監字第一九五號卷內所附通聯紀錄顯示，
    該Ｚ000000000號行動電話之申請人為「陳恆洲」
    ；Ｚ000000000號行動電話之申請人為「江書綺」
    ，是檢察官於原審據此分別聲請傳喚證人陳恆洲、江書綺到
    庭作證。然經原審合法傳喚陳恆洲、江書綺後，陳恆洲未到
    庭，而江書綺於九十五年四月十一日原審審理時則證述：我
    沒有申請門號Ｚ000000000號行動電話，也沒有這
    支電話，我從事補教工作，不清楚是否遺失身分證影本，我
    不認識綽號「小林」之男子，不認識被告，不認識丁○○，
    我也沒有安排過女子到泰國伴遊等語（見原審卷二第二十七
    頁）。再依前述，郭展峻係以「小林」名義與被告聯繫，過
    程中「小林」從未以真名相示，而本件郭展峻（「小林」）
    所從事者，係私運毒品之犯罪行為，通常主導此種犯罪之人
    ，均會避免遭查緝，而以人頭之方式申請電話門號使用，該
    門號申請人常非實際之持用人，是江書綺、陳恆洲應係遭人
    冒名申請該門號甚明，陳恆洲雖經傳喚未到庭，惟已無繼續
    傳喚、拘提之必要，併予敘明。
(四)綜上所述，被告以上所辯各節核屬事後卸責之詞，不足為其
    有利之認定。本案事證明確，被告犯行洵堪認定，應予依法
    論科。
二、查被告行為後，刑法部分條文業於九十四年二月二日經總統
    以華總一義字第０九四０００一四九０一號令修正公布，並
    自九十五年七月一日起生效施行（下稱現行刑法）；復參酌
    最高法院九十五年五月二十三日第八次刑事庭會議決議意旨
    ，現行刑法第二條第一項之規定，係規範行為後法律變更所
    生新舊法律比較適用之準據法，於現行刑法施行後，應適用
    現行刑法第二條第一項之規定，為「從舊從輕」之比較；又
    比較時應就罪刑有關之共犯、未遂犯、想像競合犯、牽連犯
    、連續犯、結合犯，以及累犯加重、自首減輕暨其他法定加
    減原因（如身分加減）與加減例等一切情形，綜其全部罪刑
    之結果而為比較。次查：
(一)修正前刑法第二十八規定「二人以上共同實施犯罪之行為者
    ，皆為正犯」，修正後刑法第二十八條則規定「二人以上共
    同實行犯罪之行為者，皆為正犯」，揆諸本條之修正理由係
    為釐清陰謀共同正犯、預備共同正犯是否合乎正犯之要件，
    而限縮共同正犯之範圍，故比較修正前後之規定，以修正後
    之刑法第二十八條有利於被告。
(二)本件被告行為時所涉毒品危害防制條例第四條第一項之運輸
    第一級毒品罪，及懲治走私條例第二條第一項之私運管制物
    品罪，其法定刑分別有「得併科新臺幣一千萬元以下罰金」
    及「得併科新臺幣三百萬元以下罰金」等罰金刑之規定，而
    修正前刑法第三十三條第五款規定「罰金：一元以上。」，
    修正後刑法第三十三條第五款規定「罰金：新臺幣一千元以
    上，以百元計算之。」，自以修正前之規定有利於被告。
(三)修正前刑法第六十五規定「無期徒刑不得加重；無期徒刑減
    輕者，為七年以上有期徒刑。」，修正後刑法第六十五規定
    為「無期徒刑不得加重；無期徒刑減輕者，為二十年以下十
    五年以上有期徒刑。」，經比較修正前、後之規定，以修正
    前之規定有利於被告。
(四)綜上，在適用刑法修正條文時，互有利與不利之情形，經整
    體綜合比較全部罪刑之結果，以九十五年七月一日生效施行
    前之刑法規定，較有利於被告，依現行刑法第二條第一項前
    段規定，自應適用被告行為時之法律即修正前之刑法規定。
(五)至刑法第五十五條「想像競合犯」之規定，修正後增列「但
    不得科以較輕罪名所定最輕本刑以下之刑」之但書規定，為
    法理之明文化，非屬法律之變更（同上決議參照）。另刑法
    第五十九條酌減其刑之規定之文字，由「犯罪之情狀可憫恕
    ，得酌量減輕其刑。」修正為「犯罪之情狀顯可憫恕，認科
    以最低度刑仍嫌過重者，得酌量減輕其刑。」，亦僅係參酌
    實務對該條要件之見解，將其適用條件予以明文化，惟其實
    質效果並無不同，對本件被告而言，亦無有利、不利之問題
    （同上決議參照），自應逕適用修正後新法。
三、查海洛因係毒品危害防制條例第二條第二項第一款所稱之第
    一級毒品，並為行政院依據懲治走私條例第二條第三項（於
    九十五年五月三十日修正，原第四項移至第三項）授權公告
    之「懲治走私條例公告管制物品項目及其數額」，其中甲項
    管制進出口物品第四款所列之毒品，不得運輸，亦不得私運
    進口。被告將本件含第一級毒品海洛因之白色粉末自泰國私
    運進入我國國境，核其所為，係犯毒品危害防制條例第四條
    第一項之運輸第一級毒品罪及懲治走私條例第二條第一項之
    私運管制物品進口罪（九十五年五月三十日修正時，係刪除
    第二項常業犯之規定，第一項部分並未修正），其持有海洛
    因之低度行為，應為其運輸之高度行為所吸收，不另論罪。
    被告就上揭私運管制進口之第一級毒品海洛因犯行，係由林
    俊嘉主導，由丙○○邀郭展峻（即「小林」）指使被告前往
    泰國運輸該海洛因入境，並約定代價七萬元，繼由郭展峻為
    其辦理前往泰國之簽證並購買機票，再由丙○○利用不知情
    之乙○○將前往泰國之機票、護照及報酬三萬五千元轉交被
    告，復由丙○○再次利用乙○○一同送被告前往中正機場並
    為被告辦理出境手續，被告遂與丙○○先後搭機前往泰國，
    復於上開時、地，由在泰國接應且有共同犯意聯絡之「羅先
    生」，將內藏海洛因三包之髮膠裝入該行李箱後，被告與丙○○二人一同於上開時、地，攜帶該海洛因搭乘班機共同實
    施私運管制進口之第一級毒品海洛因進入我國國境。被告就
    上揭私運管制進口之第一級毒品海洛因犯行，與林俊嘉、丙○○、郭展峻（即「小林」）、泰國之「羅先生」，均有共
    同之犯意聯絡、行為分擔，為共同正犯。被告係以一個私運
    之行為，同時觸犯懲治走私條例第二條第一項之私運管制物
    品進口罪，及毒品危害防制條例第四條第一項之運輸第一級
    毒品罪，應依刑法第五十五條想像競合犯之規定，從一重之
    運輸第一級毒品罪處斷。又被告無任何前科，僅係因貪圖區
    區七萬元之利益，為販毒集團運輸毒品，且僅取得其中三萬
    五千元之代價，而此次運輸之數量約二千公克，在通關時即
    為警查獲，尚未實際流入市面，但所觸犯之法條係死刑、無
    期徒刑之重罪，本院審酌上情，認被告僅係運輸毒品之交通
    ，並非主謀，且介入本案之程度亦不深，年紀尚輕，往後仍
    有大好前途，若科以法定最低度之無期徒刑，仍嫌過重，爰
    依刑法第五十九條之規定，酌予減輕其刑。
四、原審調查後，認被告運輸毒品、走私毒品犯罪事證明確而予
    以論罪科刑，固非無見，但：（一）本件係由「林俊嘉」主
    導，而郭展峻、丙○○、泰國「羅先生」等人，均為共同正
    犯，原判決未予明確認定，其認定事實自有違誤；（二）經
    由丁○○之介紹，利用門號0000000000號電話自
    稱「小林」而與被告聯絡者，即為共犯郭展峻，原判決對此
    亦未加以認定；（三）陪同被告駕車前往機場之Ａ男，應為
    共犯林俊嘉，原判決認係不知情之Ａ男，亦有不當；（四）
    在泰國與被告接觸並交付毒品海洛因之「羅先生」，與共犯
    丙○○並非同一人，原判決誤認為同一人，容有未洽。是被
    告上訴否認犯行，依前揭說明固無可採，惟原判決既有上開
    可議之處，自屬無可維持，應由本院撤銷原判決，改適用上
    開法條，並審酌被告貪圖運輸毒品之報酬，竟甘受林俊嘉、
    郭展峻、丙○○、「羅先生」之指使而私運第一級毒品來臺
    ，雖尚未流入市面即為警查獲，然其私運數量合計淨重二千
    零九十點七六公克，純度百分之七十六點零七，純質淨重一
    千五百九十點四四公克，如流入市面將加速毒品泛濫，並因
    而危害國人健康，所生損害及其素行等一切情狀，依前述刑
    法第五十九條酌減後，量處有期徒刑七年六月，以資懲儆。
五、按共同犯罪行為，應由共犯各負全部責任，凡必須沒收之物
    ，於共犯之判決均應為沒收之諭知（最高法院八十八年度臺
    上字第七０九九號判決意旨參考）。查：
(一)扣案第一級毒品海洛因三包（合計淨重二千零九十點七六公
    克，純度百分之七十六點零七，純質淨重一千五百九十點四
    四公克，包裝重二百六十五點零九公克），係被告共同私運
    入境而被當場查獲之第一級毒品，放置該海洛因之髮膠罐三
    個，經取出檢品（即該海洛因）後，仍會殘留少許海洛因粉
    末，不易完全清除，依「獲案毒品處理流程管制作業要點」
    規定，仍應由法務部調查局毒品庫保管等情，亦有法務部調
    查局九十五年二月七日調科壹字第Ｚ000000000Ｏ
    號函及所附檢品及髮膠罐包裝照片二張在卷足證，是就本件
    毒品與包裝之髮膠罐三個，均應依毒品危害防制條例第十八
    條第一項前段規定，諭知沒收併銷燬之。
(二)扣案行李箱一個，係共犯「羅先生」在泰國所購得供（但非
    專供）方便攜帶、藏放上開海洛因所用，業如前述。該行李
    箱一個與藍色圓形墊子三個（該三個墊子未隨案移送），為
    共犯「羅先生」所有且係供（但非專供）本件私運海洛因所
    用之物，亦應依毒品危害防制條例第十九條第一項宣告沒收
    ；因此部分沒收物已扣案，無全部或一部不能沒收之情形，
    勿庸依同條項後段諭知如全部或一部不能沒收時追徵其價額
    。至郭展峻（即「小林」）所交付予被告之三萬五千元，雖
    未扣案，惟係郭展峻事先支付予被告實施本件運輸毒品之部
    分報酬，係被告因運輸海洛因之犯罪所得，又為被告所有，
    應依毒品危害防制條例第十九條第一項之規定諭知沒收，如
    全部或一部不能沒收時，以其財產抵償之。
(三)未扣案其內ＳＩＭ卡門號為0000000000號之行動
    電話一支（含其內之ＳＩＭ卡），雖係被告甲○○所有，且
    共犯郭展峻、丙○○均曾撥打此手機與被告聯繫此行目的及
    接機事宜，然郭展峻、丙○○撥打此手機時，被告尚未著手
    其運輸毒品之犯行，且郭展峻聯繫此行目的時，被告係處於
    被動地位以此手機接聽電話；而被告與丙○○之聯繫，亦僅
    止於接機事宜，且無證據證明被告、郭展峻、丙○○有以此
    電話機聯繫運毒事宜，參以渠等約定被告私運上開毒品入境
    後，郭展峻即會前來接機，亦無約定需用此手機作為聯繫取
    貨之用，是此手機及其內ＳＩＭ卡尚難認係供本件犯罪所用
    之物，不予宣告沒收。另未扣案之其內ＳＩＭ卡門號為00
    00000000號行動電話一支，雖係共犯郭展峻所持用
    ，然申請人係「江書綺」名義；未扣案而由丙○○所持用之
    行動電話一支，雖係共犯丙○○所持用，然門號不詳，均業
    如前述，是均無證據證明該二手機及其內ＳＩＭ卡係郭展峻
    或丙○○所有，亦不予宣告沒收。
(四)未扣案之泰國花生米五罐、手提包及內裝之衣、褲、化妝品
    ，雖係一併放入前開行李箱內，而其中泰國花生米五罐，係
    「羅先生」用以贈送他人，在未送交他人前，仍應為「羅先
    生」所有；手提包及內裝之衣、褲、化妝品，則係被告所有
    ，為被告於原審審理時陳明。然該泰國花生米五罐、手提包
    及內裝衣、褲、化妝品，與本件內藏毒品海洛因之髮膠罐，
    分別放於該行李箱內，並無互相掩飾、覆蓋之情形，且該行
    李箱打開後，無需翻找即可以目視發現該藏有毒品之髮膠罐
    ，業據被告於原審審理時供明，核與證人粘秀珠於原審審理
    時證述相符，是該泰國花生米五罐、手提包及內裝之衣、褲
    、化妝品，均非供覆蓋、包覆、掩飾該藏有毒品之髮膠罐之
    用，均非供本件私運毒品犯罪所用之物，亦不予宣告沒收。
(五)又鑑定時經取樣鑑驗耗用之毒品，因已不存在，不得宣告沒
    收；另共犯郭展峻應允被告甲○○私運上開海洛因入境後將
    給付之報酬三萬五千元，因被告尚未實際取得此部分酬勞，
    自無庸宣告沒收；而髮膠罐上層之髮膠，業於取出毒品過程
    中予以挖除清理而不存在，亦不得宣告沒收，均併予敘明。
據上論斷，應依刑事訴訟法第三百六十九條第一項前段、第三百
六十四條、第二百九十九條第一項前段，懲治走私條例第二條第
一項、第十一條，毒品危害防制條例第四條第一項、第十八條第
一項前段、第十九條第一項，刑法第十一條、第二條第一項前段
、修正前第二十八條、第五十五條、修正前第六十五條第二項、
第五十九條，判決如主文。
本案經檢察官林炳雄到庭執行職務。
中    華    民    國    97    年    4     月    15    日
                  刑事第四庭  審判長法  官  沈宜生
                                    法  官  陳國文
                                    法  官  鄭水銓
以上正本證明與原本無異。
如不服本判決，應於收受送達後十日內向本院提出上訴書狀，其
未敘述上訴之理由者，並得於提起上訴後十日內向本院補提理由
書狀（均須按他造當事人之人數附繕本）。
                                    書記官  劉貞達
中    華    民    國    97    年    4     月    18    日
附錄本案論罪科刑法條全文－－
毒品危害防制條例第四條：
製造、運輸、販賣第一級毒品者，處死刑或無期徒刑；處無期徒
刑者，得併科新臺幣一千萬元以下罰金。
製造、運輸、販賣第二級毒品者，處無期徒刑或七年以上有期徒
刑，得併科新臺幣七百萬元以下罰金。
製造、運輸、販賣第三級毒品者，處五年以上有期徒刑，得併科
新臺幣五百萬元以下罰金。
製造、運輸、販賣第四級毒品者，處三年以上十年以下有期徒刑
，得併科新臺幣三百萬元以下罰金。
製造、運輸、販賣專供製造或施用毒品之器具者，處一年以上七
年以下有期徒刑，得併科新臺幣一百萬元以下罰金。
前五項之未遂犯罰之。
懲治走私條例第二條：
私運管制物品進口、出口逾公告數額者，處七年以下有期徒刑，
得併科新臺幣三百萬元以下罰金。
前項之未遂犯罰之。
第一項所稱管制物品及其數額，由行政院公告之。


司法院資訊處製作；財團法人民間司法改革基金會備份。
